臺灣臺中地方法院民事裁定
111年度國字第25號
原      告  鄭民崇  
            周曉慧  
被      告  臺中市政府

法定代理人  盧秀燕  
被      告  法務部○○○○○○○

法定代理人  林錦清  
上列當事人間請求國家賠償事件，本院裁定如下：
    主    文
原告之訴駁回。
訴訟費用由原告負擔。
    理    由
一、按請求權人依國家賠償法請求損害賠償時，應先以書面向賠
    償義務機關請求之。於賠償義務機關拒絕賠償，或自提出請
    求之日起逾30日不開始協議，或自開始協議之日起逾60日協
    議不成立時，始得提起損害賠償之訴。倘未踐行前述法定前
    置程序，其訴即難認為合法，此觀國家賠償法第10條第1項
    、第11條第1項前段規定自明（最高法院97年度台上字第353
    號判決意旨參照）。次按請求權人因賠償義務機關拒絕賠償
    ，或協議不成立而起訴者，應於起訴時提出拒絕賠償或協議
    不成立之證明書；請求權人因賠償義務機關逾期不開始協議
    或拒不發給前項證明書而起訴者，應於起訴時提出已申請協
    議或已請求發給證明書之證明文件，國家賠償法施行細則第
    37條復有明文。又原告起訴不合程式或不備其他要件者，法
    院應以裁定駁回之，民事訴訟法第249條第1項第6 款亦定有
    明文。準此，原告如未以書面向被告機關請求或未具備國家
    賠償法第11條第1 項規定之情形即遽行提起國家賠償訴訟，
    法院應依民事訴訟法第249條第1項第6 款規定，以其起訴不
    備其他要件裁定駁回之。
二、本件原告起訴主張被告臺中市政府以111年6月9日府授法訴
    字第1110081513號函送案號：0000000之訴願決定書（下稱
    系爭訴願決定），駁回原告甲○○因不服被告臺中市政府社會
    局以111年2月16日中市社家防字第1110019102號函附同文號
    裁處書（序號：00000000）裁處原告甲○○新臺幣（下同）2
    萬元罰鍰，及以111年3月3日中市社家防字第1110028799號
    函附同文號裁處書（序號：00000000）裁處原告甲○○2萬元
    罰鍰，而向被告臺中市政府提起之訴願。惟被告臺中市政府
    之系爭訴願決定，係利用執行權規避憲政體制，濫權對原告
    自由權及財產權之迫害，爰依國家賠償法第2條及民法第184
    、186、195條規定，請求國家賠償等語，並提出臺中市政府
    函及所附訴願決定書、臺灣南投地方檢察署檢察官103年執
    助明字第29號執行指揮書、臺灣高等法院臺中分院103年度
    聲字第942號刑事裁定、本院105年度聲字第4736號刑事裁定
    、臺灣高等法院臺中分院105年度抗字第744號刑事裁定、本
    院106年度聲更一字第2號刑事裁定等件為憑。惟查，關於原
    告於111年10月20日起訴前應先踐行之書面請求賠償程序，
    原告並未於起訴時提出相關證明，經本院依職權於111年10
    月27日函詢被告是否曾因上開糾紛受有原告提出國家賠償之
    書面請求，經被告臺中市政府以111年10月31日府授法訴字
    第1110288953號函覆本院稱「二、本案請求權甲○○因認本府
    111年6月9日府授法訴字第1110081513號訴願決定，侵害其
    自由權及財產權，而向貴院提起國家賠償訴訟一案，查請求
    權人未曾就本案向本府以書面提出國家賠償請求，本應亦從
    未就本案與請求權人有任何協議。」、被告法務部○○○○○○○
    以111年11月2日中監教字00000000000號函覆本院稱「三、
    經查鄭員不服相關處分提起國家賠償，為該員出監後進行社
    區處遇期間，遭臺中市政府依性侵害犯罪防治法21條裁處罰
    鋄，並經法院判處拘行，相關爭執為臺中市政府與鄭員兩造
    之間，與本機關無涉，另鄭員並未曾向本監提出國家賠償之
    請求，爰無相關協議」（本院卷第109、111頁），故本件原
    告並未於起訴時提出拒絕賠償或協議不成立之證明書甚明。
三、綜上，原告並未依國家賠償法及國家賠償法施行細則規定以
    書面向被告或其所屬機關提出國家賠償之請求，與國家賠償
    法第10條第1 項規定，以書面向賠償義務機關為請求之要件
    顯屬不符，無從認為原告業已踐行國家賠償法第10條第1 項
    所定程序要件。揆諸前開說明，上開協議先行程序係國家賠
    償訴訟之合法要件，原告之訴欠缺此一要件，且無從補正，
    自屬起訴程序要件不備，依民事訴訟法第249條第1項第6 款
    ，應予駁回。
四、據上論結，原告之訴為不合法，依民事訴訟法第249條第1項
    第6款、第95條、第78條，裁定如主文。
中　　華　　民　　國　　111 　年　　11　　月　　18　　日
                  民事第五庭    法  官  林秀菊
正本係照原本作成。
如不服本裁定應於送達後10日內向本院提出抗告狀，並繳納抗告
費新臺幣1,000元。
中　　華　　民　　國　　111 　年　　11　　月　　18　　日

                                書記官  黃鴻鑑